臺灣臺北地方法院民事判決　九十一年度訴字第三七八二號
　　原　　　告　台灣中小企業銀行股份有限公司
　　法定代理人　甲○○
　　訴訟代理人　乙○○
　　　　　　　　丙○○
右當事人間請求清償借款事件，本院判決如左：
　　主　　　文
被告應連帶給付原告新台幣貳佰貳拾伍萬柒仟捌佰肆拾玖元，及如附表所示之利息、
違約金。
訴訟費用由被告連帶負擔。
本判決於原告以新台幣柒拾伍萬仟元為被告供擔保後，得假執行。
　　事　　　實
甲、原告方面：
一、聲明：除假執行之擔保金額外，如主文第一項所示。
二、陳述：被告丁○○於民國八十五年八月五日，均以被告丙○○為連帶保證人，與
　　原告簽訂借據二份、借據增補條款契約一份，分別向原告借用新台幣（下同）壹
　　佰陸拾萬元、壹佰萬元，約定利息均按原告基本放款利率加碼年息百分之一點二
　　七計算；其中壹佰陸拾萬元借款部分，係符合政府補助人民貸款自購住宅之規定
　　，由政府就利息部分補貼年息百分之四點四，其餘由被告丁○○自行負擔，若被
　　告丁○○未依約繳納本息時，被告丁○○就上開政府補貼之利息，應行返還；借
　　款期間則均自八十五年八月二十六日起至一百零五年八月二十六日止；並均約定
　　按月分期攤還本息，若一期未繳，視為全部到期；且均約定逾期清償在六個月以
　　內者，按上開利率百分之十，超過六個月者，按上開利率百分之二十計付違約金
　　。嗣被告丁○○、丙○○復分別於八十七年十月六日、八十九年五月五日，均各
　　與原告簽訂契據條款變更契約，就上開壹佰萬元之借款，分別約定將利息調降為
　　按原告基本放款利率加碼年息百分之零點八七五、零點四計算。詎被告丁○○就
　　前述二筆借款，僅分別繳納至九十年四月二十六日、同年月十一日之利息，即未
　　依約清償，依前述約定，借款均視為全部到期，被告丁○○分別尚欠原告壹佰
　　拾伍萬陸仟佰柒拾元、玖拾萬壹仟肆佰柒拾陸元，合計共貳佰貳拾伍萬柒仟
　　捌佰肆拾玖元，及如附表所示之利息、違約金。爰分別依消費借貸和連帶保證之
　　法律關係，請求被告丁○○、丙○○連帶給付如主文第一項所示之本金、利息、
　　違約金。
三、證據：提出借據、清償明細、契據條款變更契約、授信約定書各二份、借據增補
　　條款契約、利率表各一份為證。
乙、被告方面：
　　被告丁○○、丙○○均未於言詞辯論期日到場，亦未提出書狀作何聲明或陳述。
丙、本院依職權查詢法務部戶役政資訊連結作業，調閱被告丙○○之最新戶籍謄本。
　　理　　　由
甲、程序上之事由：
一、本件依兩造簽訂之授信約定書第十二條約定，合意以本院為第一審管轄法院，則
　　本院自有管轄權，核先敘明。
二、被告丁○○、丙○○均未於言詞辯論期日到場，核無民事訴訟法第三百八十六條
　　各款所列情形，爰依原告之聲請，由其一造辯論而為判決。
乙、得心證之理由：
一、原告起訴主張：被告丁○○於八十五年八月五日，均以被告丙○○為連帶保證人
　　，與原告簽訂借據二份、借據增補條款契約一份，分別向原告借用壹佰陸拾萬元
　　、壹佰萬元，約定利息均按原告基本放款利率加碼年息百分之一點二七計算；其
　　中壹佰陸拾萬元借款部分，係符合政府補助人民貸款自購住宅之規定，由政府就
　　利息部分補貼年息百分之四點四，其餘由被告丁○○自行負擔，若被告丁○○未
　　依約繳納本息時，被告丁○○就上開政府補貼之利息，應行返還；借款期間則均
　　自八十五年八月二十六日起至一百零五年八月二十六日止；並均約定按月分期攤
　　還本息，若一期未繳，視為全部到期；且均約定逾期清償在六個月以內者，按上
　　開利率百分之十，超過六個月者，按上開利率百分之二十計付違約金。嗣被告丁
　　○○、丙○○復分別於八十七年十月六日、八十九年五月五日，均各與原告簽訂
　　契據條款變更契約，就上開壹佰萬元之借款，分別約定將利息調降為按原告基本
　　放款利率加碼年息百分之零點八七五、零點四計算。詎被告丁○○就前述二筆借
　　款，僅分別繳納至九十年四月二十六日、同年月十一日之利息，即未依約清償，
　　依前述約定，借款均視為全部到期，被告丁○○分別尚欠原告壹佰拾伍萬陸仟
　　佰柒拾元、玖拾萬壹仟肆佰柒拾陸元，合計共貳佰貳拾伍萬柒仟捌佰肆拾玖
　　元，及如附表所示之利息、違約金。爰分別依消費借貸和連帶保證之法律關係，
　　請求被告丁○○、丙○○連帶給付如主文第一項所示之本金、利息、違約金等語
　　。被告丁○○、丙○○則均未於言詞辯論期日到場，亦未提出書狀作何聲明或陳
　　述。
二、本件原告主張之前述事實，業據其提出借據、清償明細、契據條款變更契約、授
　　信約定書各二份、借據增補條款契約、利率表各一份為證，核屬相符，自堪信為
　　真實。
三、按，「茲向貴行借款壹佰陸拾萬元。」、「茲向貴行借款壹佰萬元。」、「借款
　　期間：自八十五年八月二十六日起至一百零五年八月二十六日止。」、「借款利
　　息：按貴行基本放款利率加年息百分之一點二七計付。」、「還本付息方式：本
　　金及利息自借款日起，每一個月一期，分二百四十期平均攤還，第一期本息攤還
　　日為八十五年九月二十六日。」、「遲延利息：借款到期或視為全部到期未立即
　　償還時，按約定利率計付遲延利息。」、「違約金：逾期償還本金、利息或本息
　　時，本金自到期日起，利息自繳息日起，逾期在六個月以內部分，按約定利率百
　　分之十，逾期超過六個月部分，按約定利率百分之二十計收違約金。」、「本項
　　貸款係依政府輔助人民貸款自購住宅規定，其中壹佰陸拾萬元由政府補貼年息百
　　分四點四。」、「壹佰陸拾萬元部分如借款到期未能清償，或借款人未能依約還
　　本繳息時，於貴行依法求償時，借款人就前項政府貼補之利息應行返還。」、「
　　借款壹佰萬元之利率，按貴行基本放款利率加碼年息百分之零點八七五計算。」
　　、「借款壹佰萬元之利率，按貴行基本放款利率加碼年息百分之零點四計算。」
　　、「立約人對貴行所負之一切債務，如任何一宗債務未依約清償本金時，貴行得
　　視為全部到期。」兩造簽訂之二份借據金額部分、第一條、第二條、第三條、第
　　四條、第五條、增訂條款、借據增補條款契約第二條、二份契據條款變更契約第
　　三條、授信約定書第五條第一項第一款分別約定有明文。是依首揭借據第二條、
　　第三條、二份契據條款變更契約第三條之約定，被告丁○○就上開二筆借款，均
　　應於每月二十六日，按期繳納分期款。而被告丁○○就前述二筆借款，僅分別繳
　　納至九十年四月二十六日、同年月十一日之利息，即未依約清償，則依前述授信
　　約定書第五條第一項第一款之約定，上開二筆借款均視為全部到期，被告丁○○
　　並應依前述借據第四條、第五條、增訂條款、借據增補條款契約第二條、二份契
　　據條款變更契約第三條之約定，負擔給付遲延利息、違約金之責任。次按，借用
　　人應於約定期限內，返還與借用物種類、品質、數量相同之物；民法第四百七十
　　八條前段復定有明文。本件被告丁○○於系爭借款因未依約繳納分期款，該借款
　　視為到期後，依前述民法第四百七十八條前段之規定，亦應負擔返還借款之責任
　　。末按，保證債務之所謂連帶，係指保證人與主債務人負同一債務，對於債權人
　　各負全部給付之責任者而言，此就民法第二百七十二條第一項規定連帶債務文義
　　參照觀之甚明；最高法院四十五年度台上字第一四二六號判例，亦著有明文。本
　　件被告丙○○擔任被告丁○○之連帶保證人，如前所述，則依前述最高法院四十
　　五年度台上字第一四二六號判例之意旨，被告丙○○自應就被告丁○○向原告借
　　貸之借款，與被告丁○○負擔連帶給付責任。從而，原告分別依消費借貸和連帶
　　保證之法律關係，請求被告丁○○、丙○○連帶給付如主文第一項所示之本金、
　　利息、違約金，為有理由，應予准許。
丙、另本件原告陳明願供擔保後，請准宣告假執行，核無不合，爰酌定相當之擔保金
　　額，予以准許。
丁、據上論結，原告之訴為有理由，依民事訴訟法第三百八十五條第一項前段、第八
　　十五條第二項、第三百九十條第二項，判決如主文。
中　　　華　　　民　　　國　　九十一　　年　　　八　　　月　　 三十　　 日
　 　　　　　　　　　　　　　　　民事第六庭法　　　官　姜悌文
右為正本係照原本作成
如對本判決上訴，須於判決送達後廿日內向本院提出上訴狀，並依上訴利益繳納百分
之一點五之上訴費，若未繳納，逕依民事訴訟法施行法第九條之規定，顯然明知上訴
要件有欠缺，駁回上訴。
中　　　華　　　民　　　國　　九十一　　年　　　八　　　月　　 三十　　 日
　　　　　　　　　　　　　　　　　　　　　　法院書記官　陳鳳瀴
